【裁判字號】    95,裁,2711
【裁判日期】    951130
【裁判案由】    聲請停止執行
【裁判全文】
最  高  行  政  法  院  裁  定
                                     95年度裁字第02711號
抗  告  人  甲○○○○○○○○.
相  對  人  臺北市監理處
代  表  人  丙○○
相  對  人  臺北市交通事件裁決所
代  表  人  乙○○
上列當事人間因聲請停止執行事件，上訴人對於中華民國95年9
月22日臺北高等行政法院95年度停字第92號裁定，提起抗告，本
院裁定如下：
    主  文
抗告駁回。
抗告訴訟費用由抗告人負擔。
    理  由
一、按抗告法院認抗告為不合法或無理由者，應為駁回抗告之裁
    定。
二、抗告意旨略謂：公路主管機關以公路養護、修建及安全管理
    所需經費為由向人民收取汽車燃料使用費，即屬違法；相對
    人違法適用公路法第27條及第75條拒絕抗告人所有系爭小客
    車之汽車檢驗，以圖收取汽車燃料使用費，亦有違誤；相對
    人違反誠實信用原則謊稱抗告人所有小客車未依限前往檢驗
    ，致臺北市交通裁決所裁處抗告人900元之罰鍰，併註銷抗
    告人之牌照，抗告人為保障其權益，遂提起本件停止執行之
    訴，惟原審竟違法將抗告人之訴駁回，顯然違背法令云云。
三、查司法院釋字第418號解釋：「憲法第16條保障人民有訴訟
    之權，旨在確保人民有依法定程序提起訴訟及受公平審判之
    權利。至於訴訟救濟，究應循普通訴訟程序抑依行政訴訟程
    序為之，則由立法機關依職權衡酌訴訟案件之性質及既有訴
    訟制度之功能等而為設計。道路交通管理處罰條例第87條規
    定，受處分人因交通違規事件，不服主管機關所為之處罰，
    得向管轄地方法院聲明異議；不服地方法院對聲明異議所為
    之裁定，得為抗告，但不得再抗告。此項程序，既已給予當
    事人申辯及提出證據之機會，符合正當法律程序，與憲法第
    16條保障人民訴訟權之意旨尚無牴觸。」是受處分人因交通
    事件對行政機關處罰而不服者，應由普通法院之交通法庭審
    理，而非如一般行政爭訟事件循訴願、再訴願及行政訴訟程
    序，請求救濟。至行政訴訟法第2條規定：「公法上之爭議
    ，除法律別有規定外，得依本法提起行政訴訟。」乃明示公
    法上爭議事件，原則上均得依該法所定各種訴訟類型提起行
    政訴訟；惟如法律另有特別規定者，即應依其他訴訟程序救
    濟，而不得依行政訴訟法提起行政訴訟。因此，訴訟事件不
    屬於行政法院之權限者，行政法院應以裁定駁回之，行政訴
    訟法第107條第1項第10款定有明文。本件抗告人所有9C-341
    5號自用小客車，因未依規定參加車輛定期檢驗，於民國（
    下同）95年2月21日被台北市監理處舉發，經臺北市交通事
    件裁決所依道路交通管理處罰條例第17條規定裁決註銷該車
    牌照，抗告人如不服，依該處罰條例第87條第1項規定應向
    管轄之地方法院聲明異議，而非提起行政救濟，則抗告人所
    爭執相對人94年11月10日拒絕對抗告人所有系爭車輛之汽車
    檢驗及註銷聲請人前開汽車牌照之裁決應停止執行之事項，
    即非屬行政法院之權限，抗告人就上開顯非屬行政法院之權
    限向原審法院聲請停止執行，揆諸行政訴訟法第2條、第107
    條第1項第10款規定，其訴難謂合法，應予駁回。原裁定以
    相對人臺北市監理處拒絕對聲請人所有系爭車輛之汽車檢驗
    行為為，係事實行為，並未有積極之侵益處分，抗告人如欲
    提起行政訴訟，應屬於行政訴訟法第8條第1項之一般給付訴
    訟，並非撤銷訴訟(或確認訴訟)，核與聲請停止執行之要件
    未合；及相對人臺北市監理處並非註銷系爭車輛牌照處分之
    處分機關，聲請人以其為聲請停止執行相對人，為當事人不
    適格而駁回抗告人之聲請，其理由容有未洽，惟其駁回之結
    果尚無不同，仍應予維持，故此部分本件抗告難認有理由，
    應予駁回。
四、相對人臺北市交通事件裁決所因非原裁定之當事人，亦非原
    裁定效力所及之人，抗告人將其列為抗告程序之相對人，於
    法不合，此部分之抗告為不合法，應予駁回。
五、據上論結，本件抗告一部分為無理由，一部分為不合法，爰
    依行政訴訟法第104條、民事訴訟法第95條、第78條，裁定
    如主文。
中    華    民    國    95    年    11    月    30    日
                  第五庭審判長法  官  鄭  淑  貞
                              法  官  黃  合  文
                              法  官  吳  明  鴻
                              法  官  鄭  小  康
                              法  官  帥  嘉  寶
以  上  正  本  證  明  與  原  本  無  異
中    華    民    國    95    年    12    月    1     日
                              書記官  蘇  金  全


司法院資訊處製作；財團法人民間司法改革基金會備份。
